【裁判字號】    98,易,18
【裁判日期】    980316
【裁判案由】    竊盜
【裁判全文】
臺灣臺中地方法院刑事判決                98年度易字第18號
公  訴  人  臺灣臺中地方法院檢察署檢察官
被      告  甲○○
選任辯護人  張績寶律師
            蘇若龍律師
上列被告因竊盜案件，經檢察官提起公訴（九十七年度偵字第二
五七○三號），本院判決如下：
    主    文
甲○○踰越牆垣、毀壞安全設備竊盜，未遂，累犯，處有期徒刑
捌月。
扣案之手電筒壹支，沒收。
    犯罪事實
一、甲○○於民國（下同）九十一年間因妨害風化、竊盜案件，
    經臺灣高等法院臺中分院分別判處有期徒刑六月、七月並均
    確定，嗣定應執行有期徒刑一年，於九十三年四月二十七日
    縮刑期滿執行完畢。詎其仍不知悔改，復意圖為自己不法之
    所有，於九十七年十月二十日凌晨一時五十分許，攜帶其所
    有手電筒一支及膚色手套一雙，至臺中市○○區○○街四二
    四號丙○○所經營夜間未有人守夜之馬克莉莎美語補習班，
    先雙手戴上膚色手套以攀爬踰越圍牆之方式，侵入該補習班
    庭院，然後從該補習班與隔壁（四二二號）間之共同圍牆爬
    上該補習班二樓平台及爬越進入陽台，再持不詳器物破壞陽
    台落地鋁製玻璃門安全設備靠近門鎖處之玻璃，然後打開落
    地鋁製玻璃門鎖進入二樓屋內，再取出身上所有手電筒以供
    照明，並下至一樓辦公室，打開辦公室抽屜及鐵櫃加以翻閱
    ，因該抽屜及鐵櫃內僅放置一些文件及文具，致未竊得財物
    ，適居住對面即大聖街四四五號之丁○○在屋內三樓落地鋁
    製玻璃門處見甲○○在該補習班庭院內形跡可疑，乃報警處
    理，經警即時趕至現場。甲○○見形跡敗露，隨即打開一樓
    後門逃往後院，並將置於後門外鐵窗旁之鋁梯架於該補習班
    後院與隔壁即四二二號之共同圍牆，再攀爬越過該圍牆，於
    進入隔壁另片圍牆上欲往大進街六九五巷方向逃離時，經在
    大進街六九五巷圍牆外守候之警員乙○○撞見，甲○○遂轉
    頭往後方逃逸，嗣經警員乙○○依甲○○可能逃逸路線搜尋
    ，而於同日凌晨二時十五分許，在臺中市○○區○○街與大
    墩十九街口逮獲甲○○，並扣得其所有供竊盜犯罪所用之手
    電筒一支。
二、案經丙○○訴由臺中市警察局第四分局報請臺灣臺中地方法
    院檢察署檢察官偵查起訴。
    理    由
一、按被告以外之人於偵查中向檢察官所為陳述，除顯有不可信
    之情況者外，得為證據，刑事訴訟法第一百五十九條之一第
    二項定有明文。蓋因檢察官與法官同為司法官署，且檢察官
    代表國家偵查犯罪，依法有訊問被告、證人及鑑定人之權力
    ，且須對被告有利、不利之情形均應注意；況徵諸實務運作
    ，檢察官實施刑事偵查程序，亦能恪遵法定程序之要求，不
    致有違法取證情事且可信度極高，是被告以外之人前於偵查
    中已具結而為證述，除反對該項供述得具有證據能力之一方
    ，已釋明「顯有不可信之情況」之理由外，不宜以該證人未
    能於審判中接受他造之反對詰問為由，即遽指該證人於偵查
    中之陳述不具證據能力，方符前揭法條之立法意旨。是證人
    丁○○、證人即告訴人丙○○、證人即查獲警員乙○○分別
    於檢察官偵查中所為陳述，均係以證人之身份，經檢察官告
    以具結之義務及偽證之處罰，並由其具結，而於負擔偽證罪
    之處罰心理下所為，經具結擔保其證述之真實性，且上揭證
    人於檢察官訊問時之證述，並無證據顯示係遭受強暴、脅迫
    、詐欺、利誘等外力干擾情形或在影響其心理狀況，致妨礙
    其自由陳述等顯不可信之情況下所為；又被告及其選任辯護
    人亦均未曾提及檢察官在偵查時，有任何不法取證之情形，
    是客觀上並無顯不可信之情況，上揭證人於偵查中之證言，
    自均具有證據能力，合先敘明。
二、訊之被告甲○○固坦承扣案之手電筒一支係其所有，然矢口
    否認有何竊盜未遂犯行，辯稱：伊於九十七年十月十九日晚
    上七點三十分許到台中市○區○○街十八號三樓伊父親住處
    ，迄翌（二十）日凌晨零時餘離開後，徒步到台中市○○路
    ○段一九五號前攔一部計程車，途經台中港路、東興路到大
    隆路口黃昏市場，因為內急下車，即到該市場洗手間，如廁
    完後伊走到大安街與大隆路口要攔計程車，心想後面飯店有
    排班計程車就往回走，走到大安街與大墩十九街時，吳警員
    就騎乘機車到伊旁邊叫伊蹲下，後來就聯絡警車將伊載回派
    出所；而當晚離開伊父親住處時，因伊自小客車發不動，就
    拿車上手電筒去檢查該車，檢查完後該車還是發不動，伊就
    順手將手電筒放入褲子口袋內，並未到案發現場及以手電筒
    供照明云云。惟查當日凌晨近二時許，居住在該補習班對面
    即大聖街四四五號之丁○○正睡覺起來上廁所，因聽到該補
    習班圍牆鐵門發出聲響，覺得有異樣，就從三樓落地鋁製玻
    璃門處看出去，見該補習班鐵門內庭院有一個人走來走去，
    那個人本來要進去屋內，但打不開大門，所以就從該補習班
    與隔壁安親班（四二二號）的共同圍牆爬上該補習班二樓平
    台，並爬越進入陽台，接者聽到該竊賊持不詳器物（按證人
    丁○○證述因距離太遠沒辦法看清楚是持何物，而判斷係持
    螺絲起子，惟尚乏證據足資證明）敲落地鋁製玻璃門的玻璃
    兩聲，然後打開鋁門進入屋內，並見竊賊在二樓持手電筒以
    供照明之燈光，而該竊賊要從圍牆爬上二樓時丁○○即打電
    話報警，並以電話告知丙○○，該補習班有竊賊侵入，報完
    警後，警員約五至十分鐘抵達現場，有聽到警員在喊：「站
    住不要動」，當時該竊賊戴膚色手套，沒戴眼鏡，身穿深色
    短袖上衣、牛仔褲，身材中等，遠看有一點瘦，與被告案發
    當日所攝照片（即偵卷第九頁被告全身照片二張）之身材、
    穿著相似，惟因當時看不清楚竊賊臉部，故無法確定該竊賊
    是否係被告；且丙○○所經營位於臺中市○○區○○街四二
    四號之馬克莉莎美語補習班，營業到晚上八、九點之後全部
    燈光即關閉，僅剩逃生門燈光，夜間並未有人守夜，而於當
    日凌晨二時左右，由住在對面之丁○○以電話告知該補習班
    有竊賊侵入並已報警，經丙○○即時趕到該補習班，發現二
    樓陽台落地鋁製玻璃門之玻璃（靠近門鎖處）遭破壞，一樓
    辦公室抽屜及鐵櫃有遭打開並翻閱，因裡面只放一些文件及
    文具，未放現金，故未失竊財物，另一樓後面鐵門已遭打開
    ，竊賊應是從一樓後門離開，而原放置在後門外鐵窗旁之鋁
    梯，遭移置到後院與隔壁安親班之共同圍牆等情，業據證人
    丁○○、證人即告訴人丙○○分別於偵查中、本院審理行交
    互詰問時具結指證述綦詳，並有竊盜案現場圖一張、現場照
    片九張、手電筒一支之照片一張、被告案發當日全身照片二
    張附卷及被告所有手電筒一支扣案可憑。足見與被告身材、
    穿著相似之竊賊於上開時地，係先雙手戴上膚色手套以攀爬
    踰越圍牆之方式，侵入該補習班庭院，然後從該補習班與隔
    壁（四二二號）間之共同圍牆爬上該補習班二樓平台及爬越
    進入陽台，再持不詳器物破壞陽台落地鋁製玻璃門安全設備
    靠近門鎖處之玻璃，然後打開落地鋁製玻璃門鎖進入二樓屋
    內，再取出身上所有手電筒以供照明，並下至一樓辦公室，
    打開辦公室抽屜及鐵櫃加以翻閱，因該抽屜及鐵櫃內僅放置
    一些文件及文具，致未竊得財物，適居住對面即大聖街四四
    五號之丁○○在屋內三樓落地鋁製玻璃門處見該竊賊在該補
    習班庭院內形跡可疑，乃報警處理，經警即時趕至現場，該
    竊賊見形跡敗露，隨即打開一樓後門逃往後院，並將置於後
    門外鐵窗旁之鋁梯架於該補習班後院與隔壁即四二二號之共
    同圍牆，再攀爬該圍牆欲逃離現場，應無置疑。次查據證人
    即查獲警員乙○○於偵查中、本院審理行交互詰問時具結證
    稱：當天接獲勤務中心通報，伊與警員李遙源趕往現場抵達
    後，李遙源守該補習班前門，伊則守在大進街六九五巷招牌
    蒲公茵與路燈間之圍牆外（即證人所提出現場照片第五張所
    示），大約三分鐘，伊看到竊賊（即被告）從安親班後院圍
    牆攀爬過來，整個人在圍牆上（即證人所提出現場照片第六
    張所示，有放鋁梯另外一邊的圍牆，該圍牆盡頭即為招牌蒲
    公茵），而竊賊亦看到伊，在圍牆上就轉身往回跑，伊等支
    援警員到達後，即騎乘警用機車找尋被告可能的逃跑路線，
    後來在大安街與大墩十九街口逮獲被告，當時被告整個人很
    喘，而且有流汗，伊叫被告蹲著，並且有問被告很多話，其
    中有說被告爬圍牆，但是被告不承認，伊確定看到的竊賊就
    是被告等語，並有證人乙○○提出所攝現場照片六張附卷足
    稽。可見證人乙○○當時既守在大進街六九五巷招牌蒲公茵
    與路燈間之圍牆外，而其旁即有路燈供照明，且竊賊係站在
    安親班後院圍牆上，與證人乙○○相距不遠，證人乙○○自
    可清晰見該竊賊之面貌、穿著及體型等，是證人乙○○證述
    該竊賊確係被告，應堪採信。綜上所述，被告確有如事實欄
    所載竊盜未遂犯行甚明。顯見被告上開所辯，無非事後卸責
    之詞，不足採信，事證明確，其犯行堪以認定。至於警方鑑
    識人員雖有至案發現場採集指紋、鞋印，但未採得竊嫌之指
    紋、鞋印，此經證人乙○○陳明在卷，而被告當時係手戴膚
    色手套行竊，已據證人丁○○證述如上，尚難以未採得被告
    之指紋、鞋印，而為被告未至案發現場為上開竊盜未遂之有
    利認定，附此敘明。
三、按刑法第三百二十一條第一項第二款所謂「牆垣」，係指圍
    繞房屋或其庭院土地上之圍牆；另所謂「其他安全設備」，
    係指門扇、牆垣以外，依社會通常觀念足認為防盜之一切設
    備，而鐵窗、通往陽台之落地鋁製玻璃門均具有防閑之效用
    ，依社會通常觀念，屬於維護安全之防盜設備，自屬該條款
    所謂其他安全設備。核被告甲○○所為，係犯刑法第三百二
    十一條第二項、第一項第二款之踰越牆垣、毀壞安全設備竊
    盜未遂罪。又被告已著手竊盜行為，惟未竊得財物，為未遂
    犯，依刑法第二十五條第二項規定，按既遂犯之刑減輕之。
    公訴人認被告另犯刑法第三百二十一條第一項第一款之於夜
    間侵入有人居住之建築物罪，惟該補習班夜間並未有人守夜
    ，此經證人即告訴人丙○○陳明在卷，係屬夜間無人居住之
    建築物，是公訴人上開認定，容有誤會，併此敘明。又被告
    另涉犯刑法第三百零六條第一項無故侵入他人建築物罪部分
    ，已據告訴人丙○○於本院審理時以言詞陳明撤回告訴，有
    審判筆錄附卷可稽，因此部分與被告上開論罪部分，有想像
    競合犯之裁判上一罪關係，爰不另為不受理之諭知【按被告
    侵入告訴人丙○○所經營上開補習班之目的，在於竊取財物
    ，其侵入上開補習班之實行行為，並非於侵入告訴人上開補
    習班後即告終了，著手於搜尋財物及行竊之際，事實上仍處
    於侵入上開補習班之犯罪狀態，二罪之犯罪行為及狀態具有
    局部重疊之關係，易言之，被告係基於一個偷竊別人財物之
    犯罪決意，其侵入該補習班與竊盜行為，雖然在時間上會有
    些微差距，但在自然的觀察上，先後係由二個重疊性極高的
    動作遂行偷竊財物，在法的評價上仍屬一行為，自應依刑法
    第五十五條想像競合犯之規定，論以一較重之竊盜罪或竊盜
    未遂罪處斷（臺灣高等法院九十六年度上易字第二○九四號
    刑事判決、臺灣高等法院臺中分院九十六年度上易字第一三
    六一、一四九三號、九十七年度上易字第七七二號刑事判決
    均同此旨）】。查被告於九十一年間因妨害風化、竊盜案件
    ，分別經臺灣高等法院臺中分院判處有期徒刑六月、七月並
    均確定，嗣定應執行有期徒刑一年，於九十三年四月二十七
    日縮刑期滿執行完畢，有台灣高等法院被告前案紀錄表附卷
    可稽，其於五年內故意再犯本件有期徒刑以上之罪，為累犯
    ，應依法加重其刑，並依規定先加後減。爰審酌被告有竊盜
    前科（見卷附臺灣高等法院被告前案紀錄表），猶不知悔改
    ，復犯本件竊盜，及其犯罪之動機、目的、手段、對社會所
    生危害、迄未與告訴人達成和解賠償損害，與犯後矢口否認
    犯行，毫無悔意等一切情狀，量處如主文所示之刑，以示懲
    儆。扣案之手電筒一支，係被告甲○○所有，已據其供明在
    卷，且為其供本件竊盜犯罪所用之物，依法併予宣告沒收。
    至於被告用以行竊之膚色手套一雙，因未扣案，為免日後執
    行困難，爰不予宣告沒收，附此敘明。
四、據上論斷，應依刑事訴訟法第二百九十九條第一項前段，刑
    法第三百二十一條第二項、第一項第二款、第二十五條第二
    項、第四十七條第一項、第三十八條第一項第二款，判決如
    主文。
本案經檢察官戊○○到庭執行職務。
中    華    民    國    98    年    3     月    16    日
                  刑事第五庭    法  官  朱光國
以上正本證明與原本無異。
如不服本判決應於收受判決後10日內向本院提出上訴書狀，並應
敘述具體理由；其未敘述上訴理由者，應於上訴期間屆滿後20日
內向本院補提理由書（均須按他造當事人之人數附繕本）「切勿
逕送上級法院」。
                                書記官  張孝妃
中    華    民    國    98    年    3     月    16    日
附錄論罪科刑法條
刑法第321條第1項第2款、第2項：
犯竊盜罪而有左列情形之一者，處六月以上、五年以下有期徒刑
：
二、毀越門扇、牆垣或其他安全設備而犯之者。
前項之未遂犯罰之。


司法院資訊處製作；財團法人民間司法改革基金會備份。
